【裁判字號】    95,訴,961
【裁判日期】    950731
【裁判案由】    違反毒品危害防制條例
【裁判全文】
臺灣臺南地方法院刑事判決               95年度訴字第961號
公  訴  人  臺灣臺南地方法院檢察署檢察官
被      告  乙○○
                （現另案於臺灣臺南監獄臺南分監執行中）
上列被告因違反毒品危害防制條例等案件，經檢察官提起公訴（
九十五年度營毒偵字第一三六號），被告於準備程序就犯罪事實
全部為有罪之陳述，本院合議庭裁定本案由受命法官獨任行簡式
審判程序，判決如下：
    主  文
乙○○連續施用第一級毒品，處有期徒刑拾壹月，扣案之第一級
毒品海洛因壹包（不含袋，淨重零點肆肆公克）沒收銷燬、空包
裝袋壹只沒收之；又連續施用第二級毒品，處有期徒刑捌月，扣
案之第二級毒品安非他命壹包（含袋重零點肆參陸公克）應沒收
銷燬、吸食器壹支沒收之。應執行有期徒刑壹年陸月，扣案之第
一級毒品海洛因壹包（不含袋，淨重零點肆肆公克）、第二級毒
品安非他命壹包（含袋重零點肆參陸公克）均沒收銷燬，扣案之
空包裝袋壹只、吸食器壹支均沒收之。
    事  實
一、乙○○前於民國（下同）九十三年間，因違反毒品危害防制
    條例案件，經本院以九十三年度毒聲字第八二三號裁定應執
    行觀察、勒戒，於九十三年十月四日因無繼續施用傾向出所
    ，以執行完畢論。
二、詎乙○○猶不知戒除毒癮，於上開觀察、勒戒執行完畢釋放
    後五年內，明知海洛因、安非他命分別係毒品危害防制條例
    第二條第二項第一款、第二款所明定之第一級、第二級毒品
    ，不得持有及施用，竟基於施用第一級、第二級毒品之概括
    犯意，於：(一)自九十五年三月初起至同年四月中旬止，在臺
    南縣後壁鄉新東村新港東七三號之二住處等地，連續施用第
    一級毒品海洛因多次。(二)自九十五年二月底某日起至同年四
    月中旬止，在前開住處等地，連續施用第二級毒品安非他命
    多次。嗣於九十五年四月十九日晚間九時四十分許，在臺南
    縣鹽水鎮○○路與治水路口處，因另案通緝而為警緝獲，自
    其所駕駛之車號Ｂ二—四二五五號自小客車內起出第一級毒
    品海洛因一包（淨重零點肆肆公克）、第二級毒品安非他命
    一包（重零點肆參陸公克）、吸食器一支，並經其同意於九
    十五年四月二十日上午九時五分許採集尿液送驗結果均呈嗎
    啡及安非他命、甲基安非他命陽性反應而查獲上情。
三、案經臺南縣警察局移送臺灣臺南地方法院檢察署檢察官偵查
    起訴。
    理  由
一、本件被告乙○○所犯為死刑、無期徒刑或最輕本刑為三年以
    上有期徒刑以外之罪，其於準備程序中就被訴事實為有罪之
    陳述，經法官告知簡式審判程序之旨，並聽取公訴人之意見
    後，爰依刑事訴訟法第二百七十三條之一第一項規定，裁定
    由受命法官獨任進行簡式審判程序，合先敘明。
二、上開事實，有下列事證可資證明：
  (一)被告乙○○於警詢、偵查中暨本院準備程序及審理時均對前
    開犯罪事實均坦承不諱。
  (二)又查，被告為警緝獲後，於九十五年四月二十日上午九時五
    分許經其同意採集尿液送驗，先以酵素免疫分析法（EIA）
    進行篩檢，再以氣相層析質譜儀（GC/MS）確認結果，均呈
    嗎啡陽性反應，此有臺南縣警察局查獲毒品案尿液編號與真
    實姓名對照表個案名冊、長榮大學九十五年五月三日出具之
    確認報告各一份在卷可稽。按海洛因係由嗎啡經化學合成而
    製得，經注射進入人體後，因代謝而分解又生成嗎啡，因此
    施打海洛因後，由尿液檢驗結果仍為嗎啡反應，核屬科學上
    正常合理現象，併此敘明。
  (三)復查，被告為警查獲時，共計起出二包疑似毒品之粉末，經
    以聯勤二０四廠製造之毒品檢驗盒試劑初步檢驗結果，各呈
    海洛因、安非他命之反應，另送法務部調查局、行政院衛生
    署管制藥品管理局分別以化學呈色法、氣相層析質譜儀分析
    法鑑驗結果確分別含有第一級第六項毒品海洛因成分、第二
    級毒品甲基安非他命之成分，並分開計重結果即海洛因一包
    淨重共計零點四四，包裝前開海洛因之空包裝袋一只重零點
    二六公克，另一包則為甲基安非他命重為零點四三六公克，
    此有臺南縣警察局刑警大隊查獲涉嫌毒品危害防制條例毒品
    初步鑑驗報告書、法務部調查局九十五年五月二十三日調科
    壹字第二００００六二八一號鑑定通知書、行政院衛生署管
    制藥品管理局九十五年六月九日管檢字第０九五０００五六
    ０一號鑑定書各一份附卷可參。
  (四)此外，尚扣得吸食器一支可佐，並有扣押物品目錄表一紙、
    照片一幀附卷可稽。
  綜上各情相互勾稽，足證被告確有施用第一級毒品海洛因以及
  第二級毒品安非他命之事實，因此，被告前開自白核與事實相
  符，本件事證至臻明確，犯行洵堪認定。
三、論罪科刑
  (一)按觀察、勒戒或強制戒治執行完畢後，五年以內再犯毒品危
    害防制條例第十條之罪者，檢察官應依法追訴，同條例第二
    十三條第二項定有明文。查被告乙○○前於九十三年間，因
    違反毒品危害防制條例案件，經本院以九十三年度毒聲字第
    八二三號裁定應執行觀察、勒戒，於九十三年十月四日因無
    繼續施用傾向出所，以執行完畢論之情，有臺灣高等法院被
    告全國前案紀錄表及臺灣臺南地方法院檢察署刑案資料查註
    紀錄表各一件在卷可憑。其於觀察勒戒執行完畢後五年內再
    犯本件施用第一級、第二級毒品之罪，揆之上述規定，即應
    依法追訴、審理。
  (二)次按行為後法律有變更者，適用行為時之法律。但行為後之
    法律有利於行為人者，適用最有利於行為人之法律。修正後
    刑法第二條定有明文。查本件被告行為後，刑法總則編於九
    十四年二月二日大幅修正公布後，於九十五年七月一日正式
    施行，而修正後刑法第二條第一項之規定乃為與刑法第一條
    罪刑法定主義相互契合，而貫徹法律禁止溯及既往原則，係
    規範行為後法律變更所生新舊法律比較適用之準據法，是以
    刑法第二條第一項雖經修正，但因屬適用法律之準據法，本
    身尚無比較新舊法之問題，應一律適用裁判時之修正施行後
    刑法第二條之規定以決定適用之刑罰法律，先予辨明。又參
    以本次刑法總則編修正之比較新舊法，應就罪刑有關之連續
    犯、累犯加重、沒收等一切情形，綜其罪刑之結果而為比較
    （最高法院九十五年五月二十三日刑事庭第八次會議決議可
    資參照），首先敘明。
  1.查被告行為時，修正前刑法第五十六條乃規定「連續數行為
    而犯同一之罪名者，以一罪論。但得加重其刑至二分之一。
    」，而被告行為後即九十五年七月一日修正施行之刑法業已
    刪除連續犯之規定，此雖非犯罪構成要件或刑度之變更，但
    因被告先後二次施行第一級毒品海洛因之犯行是否可依連續
    犯論以一罪或數罪併罰，顯已影響行為人刑罰之法律效果，
    自屬法律有變更，依修正施行後刑法第二條第一項規定比較
    新、舊法，而本案倘依照新法之規定，因被告前後多次施用
    第一級、第二級毒品之犯行，應分論併罰之，不若舊法得依
    連續犯之規定論以一罪，對於被告較為有利，是以，依刑法
    第二條但書之規定，應適用修正施行前刑法第五十六條連續
    犯之規定論以一罪對被告較為有利。
  2.又查，被告行為時修正前刑法第五十一條第五款規定：「宣
    告多數有期徒刑者，於各刑中之最長期以上，各刑合併之刑
    期以下，定其刑期。但不得逾二十年」，嗣同條文但書修正
    為「但不得逾三十年」，此部分修正固雖非犯罪構成要件或
    刑罰之變更，但因被告所犯數罪名，數罪併罰受多數有期徒
    刑之宣告，其定應執行刑期之上限為何，顯已影響行為人刑
    罰結果，自屬法律有變更，而有比較新舊法之必要，茲因適
    用修正施行前刑法第五十一條第五款之規定定應執行刑之最
    高刑期限制為二十年，對於被告顯然較為有利，故依刑法第
    二條第一項但書適用較有利於被告之修正施行前刑法第五十
    一條第五款之規定。
  (三)揆之前開說明，按海洛因、安非他命係毒品危害防制條例第
    二條第二項第一款、第二款所明定之第一級、第二級毒品，
    禁止非法持有及施用，是核被告前開所為，分別係犯毒品危
    害防制條例第十條第一項、第二項之施用第一級、第二級毒
    品罪。而被告先後多次施用第一級、第二級毒品之犯行，時
    間密接，以同一手法，反覆實施，所犯又係構成犯罪要件相
    同之罪名，顯係基於概括之犯意，為連續犯，均應依修正施
    行前刑法第五十六條之規定論以一罪，並加重其刑。其多次
    持有第一級、第二級毒品並進而施用，其持有之低度行為應
    為施用之高度行為所吸收，不另論罪。
  (四)爰審酌被告前曾因施用毒品經送觀察勒戒執行完畢後，於九
    十四年間，再因施用第一級、第二級毒品而違反毒品危害防
    制條例，經本院以九十四年度訴字第九四六號分別判處有期
    徒刑九月、六月，應執行有期徒刑有期徒刑一年二月確定，
    現入監執行中，猶不思戒絕革除惡習，顯未因觀察勒戒之治
    療處分以及前案偵審程序，而記取教訓，已屬不該，第念被
    告施用毒品之犯行，在性質上乃屬自我戕害身心健康之行為
    ，暨其犯罪手段、所生危害、犯後坦承犯行態度尚佳等一切
    情狀，爰分別量處如主文所示之刑，並依修正施行前刑法第
    五十一條第五款之規定定應執行之刑，以資懲戒。
四、沒收部分：
  (一)再按查獲之第一級、第二級毒品，不問屬於犯人與否，均沒
    收銷燬之，毒品危害防制條例第十八條第一項前段。查前開
    扣案疑似毒品之粉末二包，經以聯勤二０四廠製造之毒品檢
    驗盒試劑初步檢驗結果，各呈海洛因、安非他命反應，另送
    法務部調查局、行政院衛生署管制藥品管理局分別以化學呈
    色法、氣相層析質譜儀分析法鑑驗結果確分別含有第一級第
    六項毒品海洛因成分（不含袋淨重零點四四公克）、第二級
    毒品甲基安非他命之成分（含袋重零點四三六公克），此有
    前開臺南縣警察局刑警大隊查獲涉嫌毒品危害防制條例毒品
    初步鑑驗報告書、法務部調查局鑑定通知書、行政院衛生署
    管制藥品管理局鑑定書各一份附卷可參，均應依毒品危害防
    制條例第十八條第一項前段之規定，沒收銷燬之。
  (二)末查，被告行為時修正前刑法第三十八條第一項第二款規定
    「供犯罪所用或所得之物」、同條第三項「第一項第二款、
    第三款之物，以屬於犯人者為限，得沒收之。但有特別規定
    者，依其規定。」，雖修正施行後刑法第三十八條第一項第
    二款並無修正，第三項則將「犯人」修正為「犯罪行為人」
    ，僅屬文字之調整，並未涉及實質刑罰內容之變更，故適用
    結果並無有利或不利被告之情形，然按沒收為從刑之一種，
    且與主刑有從屬關係，應依從刑從屬於主刑原則，不得就新
    舊法予以割裂適用（最高法院九十年度臺上字第一七三一號
    判決要旨參照）。準此，查包裝前開海洛因所使用之空包裝
    袋一只（重計零點二六公克），係被告所有用於包裹毒品乙
    節，業經其供陳在卷，防止其裸露、逸出、潮濕，便於攜帶
    、持有、施用毒品，雖非毒品危害防制條例第二條所稱之第
    一級毒品，然因係包裝上開第一級毒品海洛因而與之密切接
    觸，但既經鑑定機關就之與毒品分別鑑析其重量，此有前開
    鑑定通知書乙紙附卷可憑，足證該空包裝袋與毒品，並無不
    可析離之關係，不能視為毒品之一部分，復因本案被告科處
    之主刑依修正前刑法第五十六條之規定論以連續犯並加重其
    刑，故依從刑從屬於主刑原則，應依修正施行前刑法第三十
    八條第一項第二款之規定宣告沒收之。另扣案之吸食器一支
    ，為被告所有供本件犯罪之用，亦應依前開說明，而為沒收
    之諭知。
據上論斷，應依刑事訴訟法第二百七十三條之一第一項、第二百
九十九條第一項前段，毒品危害防制條例第十條第一項、第二項
、第十八條第一項前段，刑法第二條第一項、第十一條前段，修
正施行前刑法第五十六條、第五十一條第五款、第三十八條第一
項第二款，判決如主文。
本案經檢察官甲○○到庭執行職務。
中    華    民    國    95    年    7    月    31    日
                  刑事第九庭   法  官  黃欣怡
以上正本證明與原本無異
如不服本判決應於送達十日內向本院提出上訴
                               書記官  陳怡吟
中    華    民    國    95    年    7    月    31    日
附錄本案論罪科刑條文：
毒品危害防制條例第10條
施用第一級毒品者，處 6 月以上 5 年以下有期徒刑。
施用第二級毒品者，處 3 年以下有期徒刑。


司法院資訊處製作；財團法人民間司法改革基金會備份。
